臺灣彰化地方法院民事判決
110年度訴字第358號
原      告  陳森郁  
訴訟代理人  陳佳伶律師
被      告  莊朝雄  
            莊智欽  
上列當事人間請求分割共有物事件，經臺灣臺中地方法院移送前
來（110年度訴字第554號），本院於民國110年12月30日言詞辯
論終結，判決如下：
    主      文
兩造共有坐落彰化縣○○鄉○○○段000○000○000○0地號土地合併分割
為如附圖、附表所示。
訴訟費用由兩造依如附表所示比例負擔。
    事實及理由
一、原告主張：兩造共有坐落彰化縣○○鄉○○○○○○○段000○000○000
    ○0地號相鄰土地（下稱系爭土地），應有部分如附表所示。
    系爭土地無不能分割原因，而兩造無法協議決定分割方法，
    爰依民法第823條第1項、第824條第2項、第5項規定，請求
    合併分割系爭土地，並請求依如附圖即彰化縣二林地政事務
    所民國110年11月19日二測土字第2188號土地複丈成果圖所
    示方案（下稱原告方案）分割等語。
二、被告則以：同意合併分割，同意原告方案等語。
三、本院之判斷：
（一）查兩造共有系爭土地應有部分情形如附表所示，系爭土地
      為相鄰土地，使用分區及使用地類別均為鄉村區、乙種建
      築用地，無因物之使用目的不能分割或訂有不分割期限之
      約定，且兩造無法協議決定分割方法等情，有土地建物查
      詢資料、地籍圖謄本在卷可稽（見本院卷第15頁至第18頁
      、第47頁），且被告未予爭執，堪信為真實。又被告均同
      意合併分割，從而，原告依民法第823條第1項、第824條
      第2項、第5項規定，請求裁判合併分割系爭土地，即屬有
      據。
（二）按共有物分割之訴為形成訴訟，法院定分割方法不受當事
      人聲明之拘束，而應綜合考量公平性、應有部分比例與實
      際使用是否相當、共有物之客觀情狀、共有物之性質、共
      有物之價格與經濟價值、共有人利益、各共有人主觀因素
      與使用現狀、共有人之利害關係等因素為之。查系爭土地
      為相鄰土地，使用分區及使用地類別均為鄉村區、乙種建
      築用地；系爭土地合併後略呈東北、西南走向之梯形；系
      爭土地除西南側直接臨竹西路外，無其他聯外方式（系爭
      土地東北側與129之1地號土地相鄰處係129之1地號土地基
      地內空地，實際上並非公路或道路）；系爭土地有2層加
      強磚造未辦保存登記建物（門牌號碼竹西路170號，現由
      被告莊智欽、莊朝雄占有使用）、2層加強磚造未辦保存
      登記建物（門牌號碼竹西路172號，現由原告占有使用）
      、1層磚造鐵皮建物（倉庫，現由被告莊智欽、莊朝雄占
      有使用）、1層鐵皮棚架、1層磚造建物、1層鐵皮棚架（
      均廢棄，現由原告占有使用），其餘部分為空地、雜木林
      等情，有前述土地建物查詢資料、本院勘驗筆錄（含簡圖
      及照片）、彰化縣二林地政事務所110年5月6日二土測字
      第881號土地複丈成果圖在卷可佐（見本院卷第105頁至第
      119頁、第201頁），且兩造均無爭執，亦堪認屬實。
（三）本院綜合考量各項因素後，認應採取原告方案分割，茲論
      述理由下：1.系爭土地面積合計2,262平方公尺，兩造應
      有部分如附表所示，以原物分配並無困難，故應以原物分
      配予兩造。2.原告方案合併分割系爭土地，各共有人均就
      其建物位置分配基地，得保留現有建物，符合使用現況。
      3.原告方案分配予各共有人之坵塊均臨路，可直接對外通
      行，符合系爭土地經濟效益。4.各共有人均同意依原告方
      案分割。從而，原告方案應屬權衡系爭土地使用現況、日
      後利用及共有人之意願等因素後，可採之方案。爰判決如
      主文第1項所示。
四、本件事證已臻明確，兩造其餘攻擊防禦方法及證據，核與判
    決結果不生影響，爰不一一論列，併此敘明。
五、本件為分割共有物事件，兩造本可互換地位，而分割方法係
    由法院依法裁量，不受當事人主張拘束，本院審酌上情，認
    倘由一造負擔全部訴訟費用顯失公平，爰依民事訴訟法第80
    條之1規定，諭知如主文第2項所示。
中　　華　　民　　國　　110 　年　　12　　月　　30　　日
                  民事第一庭    法  官  歐家佑
以上正本係照原本作成。
如不服本判決，須於判決送達後20日內向本院提出上訴狀。(須
按他造當事人之人數附繕本)。如委任律師提起上訴者，應一併
繳納上訴審裁判費。
中　　華　　民　　國　　111 　年　　1 　　月　　3 　　日
                                書記官  黃明慧

編號 共有人 應有部分 即訴訟費用 負擔比例 分割後（附圖）      編號 面積 應有部分 1 陳森郁 1/2 A 1,311 1/1 2 莊朝雄 1/4 B 1,311 1/2 3 莊智欽 1/4   1/2 備註：面積單位為平方公尺。